臺灣臺南地方法院刑事判決　　　　　　　99年度易字第1358號
公　訴　人　臺灣臺南地方法院檢察署檢察官
被　　　告　阮芳玲
上列被告因竊盜等案件，經檢察官提起公訴（99年度偵字第1099
4號），本院判決如下：
    主  文
阮芳玲竊盜，處有期徒刑參月，如易科罰金，以新臺幣壹仟元折
算壹日；又無故侵入他人住宅，處有期徒刑貳月，如易科罰金，
以新臺幣壹仟元折算壹日；應執行有期徒刑肆月，如易科罰金，
以新臺幣壹仟元折算壹日。
    事  實
一、阮芳玲於民國98年11月22日上午11時許至同年月28日（起訴
    書誤載為同年月29日）晚間8時前日間某時，基於無故侵入
    他人住宅及意圖為自己不法之所有，竊取他人財物之犯意，
    未經許可，侵入劉錦霞所承租之位於臺南市○○區○○路1
    段471號4樓之房間，徒手竊取劉錦霞所有之手機1支（廠牌
    型號不詳，序號000000000000000號），得手後據為己有並
    插入阮芳玲自身所申請之門號0000000000號SIM卡加以使用
    。嗣劉錦霞發覺遭竊報警，經警調閱並比對前開手機之通聯
    紀錄，循線查獲上情。
二、案經劉錦霞訴由臺南市警察局移送臺南地方法院檢察署檢察
    官偵查起訴。
    理  由
壹、程序部分
一、按被告以外之人於偵查中向檢察官所為之陳述，除顯有不可
    信之情況者外，得為證據，刑事訴訟法第159條之1第2項定
    有明文。查證人即告訴人劉錦霞於偵查中之證詞，經具結在
    卷，且被告阮芳玲於審判程序對於其證詞之證據能力並未爭
    執，復無顯不可信之情況，揆諸前揭規定，其於偵查中所為
    之證述自有證據能力。
二、另按被告以外之人於審判外之陳述，雖不符刑事訴訟法第
    159條之1至同條之4之規定，而經當事人於審判程序同意作
    為證據，法院審酌該言詞陳述或書面陳述作成時之情況，認
    為適當者，亦得為證據。當事人、代理人或辯護人於法院調
    查證據時，知有刑事訴訟法第159條第1項不得為證據之情形
    ，而未於言詞辯論終結前聲明異議者，視為有前項之同意，
    刑事訴訟法第159條之5定有明文。查本案檢察官所舉用以證
    明被告犯罪之其餘各項證據，被告於本院言詞辯論終結前，
    均不爭執其證據能力，而未曾聲明異議，本院審酌該書面陳
    述作成之情況，並無違法不當情事，且客觀上亦無顯不可信
    之情況，堪認為適當，爰依刑事訴訟法第159條之5規定，認
    定均有證據能力。
貳、實體部分
一、訊據被告固坦承於98年11月至12月間有使用0000000000號之
    門號，並於98年12月1日將該門號之SIM卡插入手機序號
    000000000000000號之手機內使用，惟矢口否認有何竊盜犯
    行，辯稱：伊並未侵入告訴人之房間，亦未竊取告訴人之手
    機，前開手機為伊越南籍朋友送伊的，該友人已回越南，現
    在找不到了云云。經查：
(一)告訴人係自95年間即開始使用手機序號為000000000000000
    號之手機，而98年11月22日時所使用之行動電話門號為台灣
    大哥大股份有限公司所屬之0000000000號，且該門號SIM卡
    係裝置於前開手機內，從未借予他人使用。嗣告訴人於98年
    11 月28日發現前開手機遭竊，即於同日向台灣大哥大股份
    有限公司申報上開門號掛失停話，並於同年12月1日報警處
    理等情，迭據告訴人於警詢、偵查及本院審理中指訴明確，
    且有門號0000000000號通聯調閱查詢單（參警卷第9頁）、
    台灣大哥大股份有限公司99年9月29日法大字000000000號回
    函（參本院卷第8至9頁）、臺南市警察局第三分局安順派出
    所受理刑事案件報案三聯單各1份（參警卷第33頁）在卷可
    稽。又0000000000號門號係被告所申請使用，而此門號於98
    年12 月1日插入系爭手機使用等情，亦據被告供承不諱，並
    有門號0000000000號之通聯調閱查詢單（參警卷第27頁）及
    手機序號000000000000000號之通聯調閱查詢單（參警卷第
    10至26頁）附卷可憑，故上揭事實可堪採信。
(二)被告雖抗辯伊並未盜取系爭手機，系爭手機係其朋友所贈送
    云云，惟查：
  1.被告就其取得前開手機之來源，先於警詢中供稱：前開手機
    是96年間一位越南籍朋友所贈送予伊（參警卷第2頁），且
    系爭手機都是被告本人在使用，沒有借人云云；嗣又於偵查
    中改稱：前開手機係98年5月伊生日時，伊朋友在台灣買來
    送伊的，然該朋友現在已回越南云云（參偵卷第16頁）。被
    告就系爭手機究竟如何取得、取得系爭手機之時點，前後供
    述明顯不一，其前開辯解是否與事實相符，實非無疑。
  2.另告訴人於98年11月22日上午11時28分40秒許，曾以其所有
    之門號0000000000號使用前開手機，嗣於同年11月28日因發
    現手機遭竊並報警處理；而被告於同年12月1日則出現以其
    所申請之門號使用前開手機之通聯紀錄，已如前述。由此可
    知前開手機至遲於98年11月22日仍為告訴人所占有使用中，
    是被告所辯前開手機係於96年間或98年5月間自其朋友所受
    贈並為伊始終持有使用云云，顯屬不實。參以被告在告訴人
    98年11月28日發現失竊後隔3日（98年12月1日）即有使用前
    開手機之紀錄，另審酌前述被告就前開手機來源所述顯有不
    實之情況，應可認定被告確係竊取告訴人之前開手機並據為
    己有。被告辯稱並未竊取告訴人手機，而係自友人處受贈而
    得云云，當無可採。
  3.告訴人失竊之前開手機原係放置於告訴人房間內之就寢處，
    故須進入告訴人房間內，方能竊取告訴人之手機等情，亦據
    告訴人於偵查中結證明確（參偵卷第8頁），故被告為竊取
    系爭手機，確曾進入告訴人之住宅一節，應堪認定。又查告
    訴人於案發時所居住之房間與被告所居住之房間同屬一棟，
    但各自擁有房間鑰匙，且其並未同意被告進入其房間等情，
    業據告訴人於本院審理時以證人身分具結後證述屬實（參本
    院卷第109頁），是被告於行竊前開手機前，已有未經許可
    侵入告訴人房間之犯行，亦堪認定。綜此，本件事證明確，
    被告侵入告訴人住宅並竊取告訴人所有系爭手機等犯行洵堪
    認定，應予依法論科。
二、查被告行為後，刑法第321條修正條文業於100年1月26日公
    布，並自100年1月28日施行，修正前刑法第321條第1項規定
    ：「犯竊盜罪而有下列情形之一者，處6月以上、5年以下有
    期徒刑：一、於夜間侵入住宅或有人居住之建築物、船艦或
    隱匿其內而犯之者。…」；修正後則規定：「犯竊盜罪而有
    下列情形之一者，處6月以上、5年以下有期徒刑，得併科新
    臺幣10萬元以下罰金：一、侵入住宅或有人居住之建築物、
    船艦或隱匿其內而犯之者。…」。上開條文修正後，法定本
    刑增訂罰金刑，且第1款將「於夜間侵入」之時間要素刪除
    ，即不論何時侵入住居竊盜，均為加重竊盜類型，涉及科刑
    規範變更，自有新舊法比較之必要。而由告訴人所述：伊直
    至98年11月28日晚間8時方才發現被竊，並未能確定被告何
    時侵入其房間竊取系爭手機，又依據通聯紀錄，告訴人於98
    年11月22日上午11時許仍有使用系爭手機之紀錄，則本於罪
    疑唯利被告之原則，本案僅能推論，被告可能係自98年11月
    22日11時許起直至告訴人發現系爭手機遭竊即98年11月28日
    間之日間某時侵入告訴人之房內行竊。則於上開條文修正前
    ，僅能論以刑法第306條第1項之侵入住宅罪及同法第320條
    第1項之普通竊盜罪；於上開條文修正後，則應論以同法第
    321條第1項第1款之侵入住宅加重竊盜罪。惟修正後刑法第
    321條第1項第1款之法定刑度為「6月以上、5年以下有期徒
    刑，得併科新臺幣10萬元以下罰金」，此一法定刑度較刑法
    第320條第1項之「5年以下有期徒刑、拘役或5百元以下之罰
    金」為重，是比較修正前後刑法相關規定，應以修正前之規
    定有利於被告。是核被告所為，係犯刑法第320條第1項之竊
    盜罪及同法第306條第1項條之侵入住宅罪。又按無故侵入住
    宅罪雖係繼續犯，惟其犯罪態樣，係以侵入為之，而普通竊
    盜罪，其犯罪態樣，則以竊取為之，二者行為之時空或有所
    重疊，然並非同一行為，不應論以想像競合犯（97年11月12
    日臺灣高等法院暨所屬法院97年法律座談會刑事類提案第11
    號法律問題研討結果參照），是被告所犯上開二罪，犯意各
    別，行為互殊，應予分論併罰。另本件起訴書雖認被告係於
    98年11月29日晚間8時前某時為本件犯行，惟依據卷內所附
    之台灣大哥大股份有限公司99年9月29日法大字000000000
    號書函及臺南市警察局第三分局安順派出所受理刑事案件報
    案三聯單所示，告訴人已於98年11月28日發現系爭手機遭竊
    而掛失停話，並於同日並至警局報案，故被告為本件犯行之
    時間應為98年11月28日晚間8時前某時，起訴書對此顯係誤
    載，應予更正，附此說明。
三、爰審酌被告侵入他人住宅竊盜，對於他人居住安寧、社會治
    安影響甚鉅，且其正值青年，不思以正當方法獲取財物，竟
    謀不勞而獲，率爾侵入他人住宅竊取財物，犯後猶仍飾詞狡
    卸，以圖脫免刑責，犯後態度顯然不佳，且未與告訴人達成
    和解，及其等犯罪時所受之刺激、生活狀況、智識程度、犯
    罪所生之損害等一切情狀，分別量處如主文所示之刑，並定
    應執行及諭知易科罰金之折算標準，以資懲儆。
據上論斷，應依刑事訴訟法第299條第1項前段，刑法第2條第1項
前段、第306條、第320條第1項，第41條第1項前段、第51條第5
款，刑法施行法第1條之1第1項、第2項前段，判決如主文。
中    華    民    國   100    年    6     月    23    日
                  刑事第四庭  法  官  卓穎毓
以上正本證明與原本無異。
如不服本判決應於收受本判決後10日內向本院提出上訴書狀，並
應敘述具體理由。其未敘述上訴理由者，應於上訴期間屆滿後20
日內向本院補提理由書狀（均須按他造當事人之人數附繕本）「
切勿逕送上級法院」。
                              書記官  林書婷
中    華    民    國   100    年    6     月    23    日
附錄本判決論罪法條：
中華民國刑法第306條
無故侵入他人住宅、建築物或附連圍繞之土地或船艦者，處 1
年以下有期徒刑、拘役或 3 百元以下罰金。
無故隱匿其內，或受退去之要求而仍留滯者，亦同。
中華民國刑法第320條
意圖為自己或第三人不法之所有，而竊取他人之動產者，為竊盜
罪，處5  年以下有期徒刑、拘役或 5 百元以下罰金。
意圖為自己或第三人不法之利益，而竊佔他人之不動產者，依前
項之規定處斷。
前二項之未遂犯罰之。